【裁判字號】    97,重上,600
【裁判日期】    991109
【裁判案由】    分割共有物
【裁判全文】
臺灣高等法院民事判決                 97年度重上字第600號
上  訴  人  Ｂ○○
            玄○○
            黃○○○
            宇○○
            巳○○
            天○○○
            亥○○
            酉○○
            地○○
            Ｃ○○
            宙○
上列十一人共同
訴訟代理人  張曼隆律師
被上訴人    戌○○  (兼廖邱勉之承受訴訟人)
                      住臺北縣土城市○○路340巷6號1樓
            Ａ○○  (兼廖邱勉之承受訴訟人)
                      住臺北縣板橋市○○路○段101巷3號9
                        樓
上列二人共同
訴訟代理人  申○○    住台北縣板橋市○○路○段101巷3號9
                        樓
被上訴人    丙○○○  住台北市○○區○○路三段123巷9弄6
                        號6樓
兼上一人
訴訟代理人  乙○○    住台北市○○○路○段1巷58號
兼上列二人
訴訟代理人  甲○○    住基隆市○○街198巷26號
被上訴人    丑○○    住臺北市○○○路514巷19號2樓
兼上一人
訴訟代理人  寅○○    住臺北縣瑞芳鎮○○○路48號
被上訴人    辰○○    住基隆市○○區○○路7號2樓
            Ｄ○○    住基隆市○○區○○路112巷62號
            卯○○    住基隆市○○區○○路318巷23之2號
上列四人共同
訴訟代理人  丁○○ (原名林正榮)
                      住基隆市○○路7號2樓
被上訴人    Ｅ○○    住臺北縣中和市○○路148巷45號7樓
            子○○    住臺北縣瑞芳鎮○○○路48號
            癸○○ (邱福山之承受訴訟人)
                      住台北縣石碇鄉十八重溪96之1號
            己○○ (邱福山之承受訴訟人)
                      住同上
            戊○○ (邱福山之承受訴訟人)
                      住台北市○○路137巷7號
兼上列三人
訴訟代理人  壬○○ (邱福山之承受訴訟人)
                      住台北市○○街113號
上  一  人
訴訟代理人  未○○    住同上
被上訴人    午○○(邱兩國之承受訴訟人)
                      住台北市○○區○○路137巷7號
            辛○○(邱兩國之承受訴訟人)
                      住同上
            庚○○(邱兩國之承受訴訟人)
                      住同上
上列當事人間分割共有物等事件，上訴人對於中華民國97年10月
2日臺灣臺北地方法院96年度重訴字第1098號第一審判決提起上
訴，本院不經言詞辯論，判決如下：
    主  文
原判決廢棄，發回臺灣台北地方法院。
    事實及理由
一、按「第一審之訴訟程序有重大之瑕疵者，第二審法院得廢棄
    原判決，而將該事件發回原法院，但以因維持審級制度認為
    必要時為限。前項情形，應予當事人陳述意見之機會，如兩
    造同意願由第二審法院就該事件為裁判者，應自為判決」、
    「第四百五十一條第一項及前條第二項之判決，得不經言詞
    辯論為之。」民事訴訟法第451條第1、2項、第453條分別定
    有明文。「所謂訴訟程序有重大之瑕疵者，係指第一審違背
    訴訟程序之規定，其違背與判決內容有因果關係，或因訴訟
    程序違背規定，不適於為第二審辯論及判決之基礎者而言」
    最高法院48年台上字第127號著有判例可參。
二、又送達於應受送達人之住、居所、事務所或營業所行之。送
    達於住居所、事務所或營業所不獲會晤應受送達人者，得將
    文書付與有辨別事理能力之同居人或受僱人。送達不能依前
    開送達者，得將文書寄存送達地之自治或警察機關，並作送
    達通知書兩份，一份黏貼於應受送達人住居所、事務所、營
    業所或其就業處所門首，另一份置於該送達處所信箱或其他
    適當位置，以為送達。民事訴訟法第136條第1項、第137條
    第1項、第138條第1項有明文可參。
三、查原審對於被上訴人寅○○、子○○之送達處所記載有誤，
    致以寄存送達，有送達證書、戶籍謄本在卷可稽，並經寅○
    ○訴訟代理人於本院陳稱在原審並未收到通知或書狀(見本
    院99年11月1日準備程序筆錄)，益證原審送達非無可議。再
    依戶籍謄本所載，子○○於民國79年7月19日業已行方不明
    ，原審以訛誤之地址寄存送達，並不生送達之效力。又上訴
    人曾聲請公示送達，原審並未處理，並經上訴人共同訴訟代
    理人陳明於卷，則原審判決是否已合法送達當事人，即非無
    疑。再者訴外人黃福樹、鄭金城以證人身分傳訊，鄭金城未
    到庭，黃福樹則被問及與廖玉葉(亡故)身分關係(原審卷(二)
    第157頁、第159頁背面)，原審即以上訴人之起訴未以鄭金
    城、黃福樹為被告，當事人不適格駁回上訴人之起訴，未予
    鄭金城、黃福樹及上訴人充分表達意見之機會，容非允當。
    原審程序存有瑕疵，上訴人之訴訟代理人雖稱同意由本院自
    為實體審理即可，惟被上訴人甲○○、子○○、癸○○、己
    ○○、戊○○、壬○○、午○○、辛○○、庚○○等人未到
    庭，亦未以書狀表示同意，且子○○失聯多年，行方未明，
    亦無同意之可能。原審傳訊當事人及判決書送達有以上重大
    瑕疵，嚴重影響兩造之審級利益，為維護審級制度必要，應
    發回原法院重行審理。爰不經言詞辯論，由本院將原判決廢
    棄，發回臺灣台北地院，以符法制。
四、據上論結，本件上訴為有理由，依民事訴訟法第451條第1項
    、第453條，判決如主文。
中    華    民    國    99    年    11    月    9     日
                    民事第十三庭
                        審判長法  官  林金村
                              法  官  陳秀貞
                              法  官  周祖民
正本係照原本作成。
如不服本判決，應於收受送達後20日內向本院提出上訴書狀，其
未表明上訴理由者，應於提出上訴後20日內向本院補提理由書狀
（均須按他造當事人之人數附繕本）上訴時應提出委任律師或具
有律師資格之人之委任狀；委任有律師資格者，另應附具律師資
格證書及釋明委任人與受任人有民事訴訟法第466條之1第1項但
書或第2項（詳附註）所定關係之釋明文書影本。如委任律師提
起上訴者，應一併繳納上訴審裁判費。
中    華    民    國    99    年    11    月    10    日
                              書記官  蕭進忠
附註：
民事訴訟法第466條之1（第1項、第2項）：
對於第二審判決上訴，上訴人應委任律師為訴訟代理人。但上訴
人或其他法定代理人具有律師資格者，不在此限。
上訴人之配偶、三親等內之血親、二親等內之姻親，或上訴人為
法人、中央或地方機關時，其所屬專任人員具有律師資格並經法
院認為適當者，亦得為第三審訴訟代理人。

司法院資訊處製作；財團法人民間司法改革基金會備份。
